【裁判字號】    89,上易,64
【裁判日期】    890504
【裁判案由】    違反商標法
【裁判全文】
臺灣高等法院刑事判決                            八十九年度上易字第六十四號
    上  訴  人
    即  被  告  乙○○
    選任辯護人  呂福元
右上訴人因違反商標法案件，不服臺灣桃園地方法院八十八年度自字第二十一號，中
華民國八十八年十一月二十三日第一審判決，提起上訴，本院判決如左：
    主  文
原判決撤銷。
乙○○明知為意圖欺騙他人，於同一商品使用相同於他人註冊商標之圖樣之商品而販
賣，累犯，處有期徒刑陸月，如易科罰金，以佰元折算壹日。仿冒「沙宣」、「Ｖ
ＩＤＡＬ  ＳＡＳＳＯＯＮ」商標之洗髮精肆佰玖拾壹瓶沒收。
    事  實
一、乙○○於民國八十三年六月間，曾因妨害自由罪，經臺灣桃園地方法院判處有期
    徒刑四月，於八十三年九月七日易科罰金執行完畢。其原係設於桃園縣桃園市○
    ○路一０六號地下室一樓桃軍聯股份有限公司（以下簡稱桃軍聯公司）之業務經
    理，負責進貨業務（八十六年四月十日起變更登記為該公司之董事長）。明知「
    沙宣」、「ＶＩＤＡＬ  ＳＡＳＳＯＯＮ」分別據美商寶鹼公司、維達薩遜公司
    向我國經濟部中央標準局（嗣於八十八年一月二十六日改制為智慧財產局）申准
    註冊為第五七○四七三號及第一○二八九三號商標，專用於洗髮精類商品，期間
    分別自八十一年九月十六日起至九十一年九月十五日止、六十七年九月一日起至
    七十七年八月三十一日（嗣核准延展至八十七年八月三十一日止），並授權我國
    丁○○○股份有限公司（以下簡稱寶僑公司）使用前揭二項註冊商標在案。又明
    知阜新企業有限公司（以下簡稱阜新公司）之負責人李家屏（業經本院另案判處
    有期徒刑五月確定在案）於八十五年六月二十七日，向不詳年籍之成年人，以每
    瓶新臺幣（下同）六十五元之低價，購入一百箱（每箱二十四瓶）貼有仿冒前揭
    「沙宣」、「ＶＩＤＡＬ  ＳＡＳＳＯＯＮ」商標之洗髮精，係意圖欺騙他人，
    於同一商品使用相同於他人註冊商標之圖樣之商品，仍於八十五年七月九日以每
    瓶八十五元之價格，向李家屏經營之阜新公司販入該一百箱洗髮精（共計二千四
    百瓶），陳列於桃軍聯公司內，以每瓶九十九元之價格出售予不特定之顧客。嗣
    於八十五年八月十三日下午一時三十分許，為警在上址查獲，並扣得售餘之洗髮
精四百九十一瓶。
二、案經寶僑公司提起自訴。
    理  由
一、訊據被告乙○○固坦承有於右揭時地，以每瓶八十五元之價格向阜新公司販入一
    百箱（每箱二十四瓶，共計二千四百瓶）貼有「沙宣」、「ＶＩＤＡＬ  ＳＡＳ
    ＳＯＯＮ」商標之洗髮精後，在桃軍聯公司陳列販賣之情，惟矢口否認有何違反
    商標法之犯行，辯稱：前開商品進價與一般進貨價格無異，而沙宣洗髮精在第二
    代產品促銷時亦有削價之情形，且伊並未親自驗貨，實不知扣案商品是仿冒品云
    云。經查：
（一）前揭「沙宣」、「ＶＩＤＡＬ  ＳＡＳＳＯＯＮ」商標，分別據美商寶鹼公司
      、維達薩遜公司各申請獲准註冊為第五七○四七三號及第一○二八九三號商標
      ，專用於洗髮精類商品，期間分別自八十一年九月十六日起至九十一年九月十
      五日止、六十七年九月一日起至七十七年八月三十一日（嗣核准延展至八十七
      年八月三十一日止），取得商標專用權在案，並授權寶僑公司使用之事實，業
      經自訴人寶僑公司陳明，並有商標註冊證影本各二件、寶僑公司執照影本一件
      在卷可稽。
（二）寶僑公司出品之「沙宣」洗髮精商品（以下稱為真品）與桃軍聯公司所售之商
      品（以下稱仿冒品），經比對結果，真品瓶身外部標示之印刷字體較細緻、顏
      色較淡，瓶底所載出廠日期為民國紀年，瓶蓋內部標有號碼、有二洞口，洗髮
      乳本身顏色白而香味明顯；仿冒品之瓶身外部標示之印刷字體較粗、顏色較深
      、瓶底所載出廠日期為西元紀年，瓶蓋內部無號碼且僅有一洞口，洗髮乳本身
      顏色濁而較無香味，是於外觀及產品色澤、味道與真品均有明顯之差異，應係
      仿冒品，亦經自訴人鑑驗無訛，有自訴人提出之比對表附卷可參。而桃軍聯公
      司所售仿冒品外包裝紙箱（即二十四瓶一箱之紙箱）外部均係空白，未有任何
      生產廠商名稱、地址、商品品名之文字印刷標示其上，有查獲時之現場照片影
      本附卷（原本附在本院八十七年度上易字第五三三○號卷）可考，並有仿冒品
      之洗髮精四百九十一瓶扣案可佐。且阜新公司負責人李家屏因此項違反商標法
      之犯行，業經本院以八十七年度上易字第五三三○號刑事判決判處有期徒刑五
      月確定，有該判決一份在卷足憑（該案件另一名被告為桃軍聯公司當時登記之
      負責人王樹清，經判決無罪確定）。李家屏於原審，亦證稱將所販入之一百箱
      仿冒品（每瓶四百ＭＬ）全數售予桃軍聯公司屬實（見原審卷第一五四頁背面
      ），核與被告自白曾以每瓶八十五元之價格向阜新公司販入一百箱洗髮精，被
      查獲之仿冒品即該批販入者等情相符，是該被查獲之商品係仿冒品，已可認定
      無誤。
（三）茲所應審認者，乃被告對於所販入之商品為仿冒品一節，是否知情？訊據被告
      雖一再以不知情置辯，惟查：
  １、自訴人之客戶區分為二種：一為直營客戶，一為非直營客戶；如屬直營客戶者
      ，由其直接向自訴人之業務員洽談進貨量、促銷活動、新品上市等之事宜；如
      屬非直營客戶，自訴人一律委由各地區專屬經銷商服務，自訴人在桃園地區係
      先後指定林金源經營之宏浦公司、宏竟公司為經銷商，此有自訴人提出之寶僑
      公司一般通路簡介及經銷合約書影本附卷可參。而自訴人銷售第二代沙宣洗髮
      乳（四百ＭＬ容量）之價格，視銷售予軍公教中心或經銷商而略有不同，售予
      零售商之批發進貨價格係每瓶一百一十三元，零售價格則為一百四十九元，至
      其經銷商批發予軍公教福利品及萬客隆大賣場之進貨價格亦為一百零二點三元
      至一百零六點四一元（含稅價）間，復有自訴人提出之在軍公教通路所販賣沙
      宣產品進、售價明細表及經銷商通路所販賣沙宣產品進、售價明細表在卷可按
      。
  ２、按桃軍聯公司並非自訴人之直營客戶，故被告身為桃軍聯公司之業務經理，負
      責進貨事宜，如欲購買「沙宣」商標之洗髮精商品，應向自訴人桃園地區專屬
      經銷商即宏浦公司訂購進貨，方屬正辦。被告既不否認自八十二年起即曾向林
      金源經營之宏浦公司、宏竟公司進購自訴人之「沙宣」洗髮精商品，進貨價格
      約在九十元至一百元（四百ＭＬ容量）左右，並直陳遇有缺貨，林金源之公司
      業務人員會自動前來補貨等語（見原審卷第二七二頁背面）。迺被告何以突向
      非屬自訴人直營客戶亦非地區經銷商之李家屏所營阜新公司購買「沙宣」洗髮
      精，且進價僅八十五元？再者，證人林金源亦到庭結證稱：伊與被告有六、七
      年的生意往來，合作關係算密切，被告如有缺貨即向伊進補貨，在伊經營宏浦
      時代就有進過「沙宣」商品，當時伊給被告的批價四百ＭＬ容量者為一百點七
      六元（未含稅），改為宏竟公司後被告仍有進貨，四百ＭＬ批價是一百零七點
      八九元（含稅價），多年來的合作關係間，給被告的批價都在一百元以上，未
      曾在一百元以下，寶僑的商品在外箱包裝上都有公司產品標識並註明其內產品
      之容量與屬性，又除非在更換新型產品時，舊產品方可能有不逾百分之十的折
      價，但伊與被告交易期間，「沙宣」商品未曾有此種狀況等語（見原審卷第二
      七三至二七五頁）。又自訴人之沙宣洗髮精產品早在八十四年六月即已上市銷
      售，第三代沙宣洗髮精則於八十八年三月始上市銷售，有自訴人提出之第二代
      沙宣產品行銷計劃書、沙宣第三代產品行銷計畫（影本）在卷可按，則被告於
      八十五年七月間為警查獲銷售仿冒之沙宣洗髮精時，自訴人之第二代沙宣洗髮
      精早已上市一年餘，且尚未推出新產品，斯時顯無降價促銷之必要。足徵被告
      所辯：前開商品進價與一般進貨價格無異，而沙宣洗髮精在第二代產品促銷時
      亦有削價之情形云云，顯與事實不符。
  ３、依卷附照片所示（見原審卷第二十六頁），桃軍聯公司於販賣本案之仿冒品時
      ，所為之促銷廣告上亦載明：「原價一一０元，特價九九元」之價格，其所載
      原價與全聯社福利站之售價相同，有卷附自訴人於八十五年五至八月間，在軍
      公教通路所販賣沙宣產品售價明細表可憑。益見被告熟知沙宣產品於市場上之
      買賣價格，而其仍以不相當之價格購入，豈能令人無疑？所辯不知販入商品為
      仿冒品，實難採信。
  ４、至於證人即桃軍聯公司員工甲○○於本院八十九年三月二十四日雖證稱，其在
      土城分店工作，擔任經理負責採購，曾向阜新公司購貨，交與桃軍聯公司四家
      分店出售，商品由四家分店各自驗貨云云，惟竟證稱被告只負責行政事務，沒
      有參與進貨事項等語，核與被告於自訴人另案告訴李家屏及桃軍聯公司原負責
      人王樹清違反商標法案件（即上開本院八十七年度上易字第五三三○號）時，
      曾以證人身分證稱其在桃軍聯公司擔任經理，負責進貨；王樹清亦指稱公司進
      貨是被告負責等語（見原審卷第七十七、七十八及九十二頁）顯不相符，足見
      該證人甲○○之證詞應係事後迴護之詞，不足憑採。又證人丙○○雖於本院同
      日訊問時，證稱其在桃軍聯公司擔任驗貨工作，有關驗貨，是以條碼機掃描正
      確後即點數量云云。然查，本案仿冒品之認定，除外觀與真品有異，其進價亦
      與市場價格有差距，是縱非被告親自驗貨，亦無從卸其應負之責。上開證人之
      證詞，均不足採為對被告有利之證明。
      據上，被告實際負責桃軍聯公司經營事務，販售「沙宣」洗髮精時日已久，對
      於該商品之批發來源、價格、形態，知之甚稔，詎竟向非經銷商之廠商以低價
      購買包裝外箱上無標識之「沙宣」洗髮精，以特價方式出售牟利，要難諉稱其
      不知所販入之商品係仿冒品。
    綜前所述，被告明知所販入之一百箱貼有仿冒前揭自訴人專用之註冊商標「沙宣
    」、「ＶＩＤＡＬ  ＳＡＳＳＯＯＮ」之洗髮精，係意圖欺騙他人，於同一商品
    使用相同於他人註冊商標之圖樣之商品，仍予販賣之犯行，事證明確，堪以認定
    ，應依法論科。
二、按被告明知係商標法第六十二條第一款所規定為意圖欺騙他人，於同一商品使用
    相同於他人註冊商標之圖樣之商品而販賣之，核其所為，係犯商標法第六十三條
    之罪。其陳列之低度行為應為販賣之高度行為所吸收，不另論罪。查被告於八十
    三年六月間，曾因妨害自由罪，經臺灣桃園地方法院判處有期徒刑四月，於八十
    三年九月七日易科罰金執行完畢，有其全國前案紀錄表在卷足稽，其於執行完畢
    五年以內再犯有期徒刑以上之本罪，為累犯，應加重其刑。原審據以論科，原非
    無見，惟原審漏未審酌被告係屬累犯，尚有未合，被告上訴意旨仍執前詞否認犯
    罪，固無理由，然原判決既有可議，應由本院予以撤銷改判。爰審酌被告之品行
    、犯罪之動機、目的、手段、所生損害及犯罪後態度等一切情狀，量處如主文所
    示之刑，並諭知易科罰金之折算標準。
三、貼有仿冒「沙宣」、「ＶＩＤＡＬ  ＳＡＳＳＯＯＮ」商標之洗髮精四百九十一
    瓶（扣本院八十七年度上易字第五三三○號案），應依商標法第六十四條規定宣
    告沒收。
四、自訴人經合法傳喚，無正當理由不到庭陳述，本院認有必要，爰通知檢察官擔當
    訴訟，並不待陳述而逕行判決。
據上論斷，應依刑事訴訟法第三百六十九條第一項前段、第三百六十四條、第三百四
十三條、第二百九十九第一項前段、第三百三十一條第二項，商標法第六十三條、第
六十四條，刑法第十一條、第四十七條、第四十一條，罰金罰鍰提高標準條例第二條
，判決如主文。
本案經檢察官謝英民到庭執行職務。
中      華      民      國      八十九      年        五    月    四    日
                              臺灣高等法院刑事第五庭
                                  審判長法  官  曾  德  水
                                        法  官  趙  功  恆
                                        法  官  林  立  華
不得上訴
附錄：本判決論罪科刑法條全文
商標法第六十二條第一款：
意圖欺騙他人，有左列情事之一者，處三年以下有期徒刑、拘役或科或併科新臺幣二
十萬元以下罰金：
  一、於同一商品或類似商品，使用相同或近似於他人註冊商標之圖樣者。
商標法第六十三條
明知為前條商品而販賣、意圖販賣而陳列、輸出或輸入者，處一年以下有期徒刑、拘
役或科或併科新臺幣五萬元以下罰金。


司法院資訊處製作；財團法人民間司法改革基金會備份。
